【裁判字號】    98,訴,1238
【裁判日期】    990208
【裁判案由】    毒品危害防制條例
【裁判全文】
臺灣基隆地方法院刑事判決              98年度訴字第1238號
公  訴  人  臺灣基隆地方法院檢察署檢察官
被      告  乙○○
上列被告因違反毒品危害防制條例案件，經檢察官提起公訴（98
年度毒偵字第2048號、98年度偵字第4613號）及移送併辦（99年
度毒偵字第6號），被告於準備程序中就被訴事實為有罪之陳述
，本院合議庭裁定由受命法官獨任進行簡式審判程序審理，茲判
決如下：
    主  文
乙○○施用第二級毒品，處有期徒刑月，如易科罰金，以新臺
幣壹仟元折算壹日。又施用第一級毒品，處有期徒刑陸月，如易
科罰金，以新臺幣壹仟元折算壹日，扣案之第一級毒品海洛因壹
包（淨重壹點柒玖公克）沒收銷燬之，包裝上開海洛因之塑膠袋
壹只（重零點貳柒公克）沒收之。應執行有期徒刑柒月，如易科
罰金，以新臺幣壹仟元折算壹日，扣案之第一級毒品海洛因壹包
（淨重壹點柒玖公克）沒收銷燬之，包裝上開海洛因之塑膠袋壹
只（重零點貳柒公克）沒收之。
    事  實
一、觀察勒戒與強制戒治：乙○○曾因施用毒品案件，經本院裁
    定送觀察、勒戒後，認無繼續施用毒品之傾向，於民國98年
    6月24日釋放出所，並由臺灣基隆地方法院檢察署檢察官以
    98年度毒偵字第362號、473號、696號及98年度偵字第546號
    為不起訴處分確定。
二、刑案前科紀錄：
    乙○○前因施用第一級、第二級毒品2案件，經本院於98年
    11月16日以98年度訴字第970號分別判處有期徒刑7月、3月
    ，定應執行刑為有期徒刑8月確定，尚未執行完畢。（不構
    成累犯）
三、本案事實：
    詎乙○○猶未戒斷毒癮，於上開觀察勒戒執行完畢釋放後5
    年內，即基於施用第二級毒品甲基安非他命之犯意，於98年
    10月12日晚間8時許，在基隆市○○路35巷151之3號住處內
    ，以玻璃球吸食器燒烤之方式，非法施用第二級毒品甲基安
    非他命1次（起訴書誤載為「於98年10月13日上午4時50分為
    警採尿回溯96小時內之某時，在不詳處所，以不詳方式，施
    用第二級毒品甲基安非他命1次」）。又基於施用第一級毒
    品海洛因之犯意，於同年10月13日凌晨0時許，在桃園縣某
    不詳地點，於其友人所駕駛之車牌號碼2627－NK號自用小客
    車內，以將海洛因放入煙捲內，予以點火引燃，吸取煙霧之
    方式，非法施用第一級毒品海洛因1次。嗣於98年10月13日
    凌晨1時30分左右，乙○○為警在中山高速公路臺北市○○
    ○路交流道附近攔檢查獲，並扣得其所有供施用第一級毒品
    海洛因所用之第一級毒品海洛因1包（淨重1.79公克，包裝
    之塑膠袋重0.27公克）。員警經乙○○同意採集其尿液送驗
    ，結果呈施用第一級毒品海洛因代謝後之嗎啡陽性反應及施
    用第二級毒品甲基安非他命代謝後之甲基安非他命陽性反應
    ，因而查悉上情。
四、案經行政院海岸巡防署北部地區巡防局移送臺灣基隆地方法
    院檢察署檢察官偵查終結提起公訴暨移送併辦。
    理  由
壹、程序事項：
    查被告乙○○所犯為毒品危害防制條例第10條第1項、第2項
    之施用第一級、第二級毒品罪，非死刑、無期徒刑、最輕本
    刑為3年以上有期徒刑之罪，或高等法院管轄第一審之案件
    ，被告於本院準備程序中，就被訴事實為有罪之陳述，經告
    以簡式審判程序之旨，並聽取檢察官、被告之意見後，本院
    合議庭業已依刑事訴訟法第273條之1第1項之規定，裁定由
    受命法官獨任進行簡式審判程序，是本件之證據調查，依刑
    事訴訟法第273條之2規定，不受同法第159條第1項、第161
    條之2、第161條之3、第163條之1及第164條至第170條規定
    之限制，合先敘明。
貳、實體事項：
一、上開事實，業據被告於本院準備程序及審理中自白不諱，且
    被告於98年10月13日為警採集其親自排放之尿液，送請臺灣
    尖端先進生技醫藥股份有限公司，以氣相層析質譜儀分析法
    確認檢驗結果，呈施用第一級毒品海洛因代謝後之嗎啡陽性
    反應及施用第二級毒品甲基安非他命代謝後之甲基安非他命
    陽性反應，此有該公司出具之濫用藥物檢驗報告1份附卷可
    稽，且本案扣得被告所有供施用第一級毒品海洛因所用之粉
    末1包，經送請法務部調查局濫用藥物實驗室鑑定，以氣相
    層析質譜儀分析法，鑑定結果為送驗粉末檢品1包含第一級
    毒品海洛因成分，淨重1.79公克，空包裝重0.27公克，純度
    47.7％，純質淨重為0.85公克，此有法務部調查局濫用藥物
    實驗室98年11月5日調科字第09823029870號毒品鑑定書在卷
    可佐。綜上足認被告上開自白與事實相符，可以採信。本案
    罪證明確，被告於觀察勒戒執行完畢釋放後之5年內，再次
    施用第一級、第二級毒品之犯行洵堪認定，自應依法論科。
二、論罪科刑：
  (一)查海洛因、甲基安非他命係毒品危害防制條例第2條第2項第
    1款及第2款所定之第一級及第二級毒品，被告予以施用，是
    核其所為，係分別犯毒品危害防制條例第10條第1項之施用
    第一級毒品罪及同條第2項之施用第二級毒品罪。被告分別
    持有第一級及第二級毒品以供其各次分別施用，其持有之低
    度行為應為其施用之高度行為所吸收，均不另論罪。再被告
    上開所犯2罪，犯意各別，行為不同，應予分論併罰。審酌
    被告犯罪之動機、吸食頻率、曾有施用毒品之前科仍不知戒
    除，惟犯罪後坦承犯行，且所犯之施用毒品犯行乃戕害自己
    身心健康，並未危及他人等一切情狀，分別量處如主文所示
    之刑，且均諭知易科罰金之折算標準，並定其應執行之刑及
    諭知易科罰金之折算標準，以示懲儆。
  (二)末查被告行為時之刑法第41條第2項固規定：「前項規定於
    數罪併罰，其應執行之刑未逾6月者，亦適用之」，將數罪
    併罰定應執行之刑逾6個月者，排除適用同條第1項得易科罰
    金之規定，惟依司法院98年6月19日作成之釋字第662號解釋
    ：「中華民國94年2月2日修正公布之現行刑法第41條第2項
    ，關於數罪併罰，數宣告刑均得易科罰金，而定應執行刑之
    刑逾6個月者，排除適用同條第1項得易科罰金之規定部分，
    與憲法第23條規定有違，並與本院釋字第366號解釋意旨不
    符，應自本解釋公布之日起失其效力。」，故對於數罪併罰
    ，數宣告刑均得易科罰金，而定應執行之刑超過6個月之案
    件，依司法院釋字第366號、第662號解釋意旨，仍得易科罰
    金。而上開刑法第41條第2項規定，亦於98年12月15日經立
    法院第7屆第4會期第13次會議通過修正為：「…（同條第9
    項）第1項至第4項及第7項之規定，於數罪併罰之數罪均得
    易科罰金或易服社會勞動，其應執行之刑逾6個月者，亦適
    用之。」並經98年12月30日總統華總一義字第09800325491
    號令公布施行。是不論依新、舊法規定，是被告所犯本件上
    開2罪，無論於行為時或裁判時，均得易科罰金，不生新、
    舊法比較之問題，自應逕依現行有效之法律即修正後刑法第
    41條第8項規定，諭知易科罰金之折算標準。爰分別諭知易
    科罰金之折算標準，並定其應執行之刑為有期徒刑7月，如
    易科罰金，以新臺幣1000元折算1日，附此敘明。
  (三)扣案之第一級毒品海洛因1包（淨重1.79公克），應依毒品
    危害防制條例第18條第1項前段之規定，宣告沒收銷燬之。
    包裝上開海洛因所用之塑膠袋1只，係被告所有供犯罪所用
    之物，業據被告供陳屬實，自應依刑法第38條第1項第2款之
    規定諭知沒收之。另扣案之MOTOROLA行動電話（內含SIM卡0
    000000000號）及ANYCALL行動電話（內含SIM卡0000000000
    號）各1支，因無證據顯示係被告所有專供本件犯罪所用之
    物，且未經檢察官聲請宣告沒收，爰不宣告沒收，併此敘明
    。
據上論斷，應依刑事訴訟法第273條之1第1項、第299條第1項前
段，毒品危害防制條例第10條第1項、第2項、第18條第1項前段
，刑法第11條、第41條第1項前段、第8項、第38條第1項第2款、
第51條第5款，判決如主文。
本案經檢察官甲○○到庭執行職務。
中    華    民    國    99    年    2     月    8     日
                  刑事第一庭法  官  王福康
以上正本證明與原本無異。
如不服本判決應於收受送達後10日內向本院提出上訴書狀，並應
敘述具體理由；其未敘述上訴理由者，應於上訴期間屆滿後20日
內向本院補提理由書(均須按他造當事人之人數附繕本)「切勿逕
送上級法院」。
中    華    民    國    99    年    2     月    8     日
                            書記官  彭淑芳
【附錄論罪法條】
毒品危害防制條例第10條：
施用第一級毒品者，處6月以上5年以下有期徒刑。
施用第二級毒品者，處3年以下有期徒刑。

司法院資訊處製作；財團法人民間司法改革基金會備份。
